臺灣士林地方法院刑事判決
111年度審金訴字第197號
公  訴  人  臺灣士林地方檢察署檢察官
被      告  任睿麟


上列被告因詐欺等案件，經檢察官提起公訴（111年度偵字第327
1號），被告於本院準備程序時就被訴事實為有罪陳述，經本院
合議庭裁定由受命法官獨任改行簡式審判程序審理，並判決如下
：
    主  文
任睿麟犯如附表「宣告罪刑」欄所示之罪，各處如附表「宣告罪
刑」欄所示之刑。應執行有期徒刑壹年肆月，併科罰金新臺幣貳
萬元，罰金如易服勞役，以新臺幣壹仟元折算壹日。
未扣案之犯罪所得新臺幣貳仟元沒收，於全部或一部不能沒收或
不宜執行沒收時，追徵其價額。
    事實及理由
一、本案被告任睿麟所犯者為刑事訴訟法第273條之1第1項所定
    死刑、無期徒刑、最輕本刑為3年以上有期徒刑以外之罪，
    且非高等法院管轄之第一審案件，而被告就被訴事實為有罪
    之陳述，經告知簡式審判程序之旨，並聽取被告及檢察官之
    意見後，本院合議庭裁定由受命法官獨任改行簡式審判程序
    ，是本案之證據調查，依刑事訴訟法第273條之2規定，不受
    同法第159條第1項、第161條之2、第161條之3、第163條之1
    及第164條至第170條等規定之限制，合先敘明。
二、本件犯罪事實及證據，除均引用檢察官起訴書之記載（如附
    件）外，另更正、補充如下：
　㈠事實部分：
　⒈犯罪事實欄第1行至第2行所載「加入「李偉」、「黃彥浩」
    等不詳詐欺集團成員所組成之詐欺集團」補充為「加入由『
    李偉（或稱黎瑋）』、『黃彥浩』及真實姓名年籍不詳、綽號『
    小黑』等成年人及其他不詳詐欺集團成員所組成之詐欺集團
    （下稱本案詐欺集團）」。　
　⒉犯罪事實欄第9行至第12行所載「再由任睿麟於附表所示之
    時間將款項提領而出，再依指示轉交予暱稱『李偉』、『黃彥
    浩』之詐欺集團成員，以此方式掩飾、隱匿該等款項與犯罪之
    關聯性」應補充更正為「再由任睿麟向『黃彥浩』取得本案帳
    戶之提款卡，並依指示於附表所示時間、地點提領後，將領
    得款項透過『李偉(或稱黎瑋)』、『黃彥浩』轉交予『小黑』，而
    上繳至本案詐欺集團，以此方式掩飾、隱匿該等款項之來源
    與去向，並因此取得新臺幣2,000元之報酬」。
　⒊犯罪事實欄所載「訴由臺東縣警察局臺東分局」應補充更正
    為「分別訴由臺東縣警察局臺東分局、桃園市政府警察局龜
    山分局、桃園分局、高雄市政府警察局新興分局」。　
　㈡證據部分：補充被告任睿麟於本院民國111年4月14日準備程
    序及審理時所為之自白。
三、論罪科刑
  ㈠核被告任睿麟就起訴書附表編號1至4所為，均係犯刑法第339
    條之4第1項第2款之三人以上共同詐欺取財罪、洗錢防制法
    第14條第1項之一般洗錢罪。
  ㈡被告與「李偉（或稱黎瑋）」、「黃彥浩」、「小黑」及其
    他本案詐欺集團成員間就上揭犯行，均有犯意聯絡及行為分
    擔，均應論以共同正犯。
  ㈢被告於起訴書附表編號1至4所為，均係以一行為同時觸犯三
    人以上共同詐欺取財罪及洗錢罪，為想像競合犯，均應依刑
    法第55條規定，從較重之三人以上共同詐欺取財罪處斷。
　㈣被告於起訴書附表編號1至4所為三人以上共同詐欺取財犯行
    ，犯意各別，行為互殊，應予分論併罰。
  ㈤按洗錢防制法第16條第2項規定：「犯前2條之罪，在偵查或
    審判中自白者，減輕其刑」；另按想像競合犯之處斷刑，本
    質上係「刑之合併」，其所謂從一重處斷，乃將想像競合犯
    組成之評價上數罪，合併為科刑一罪，其所對應之刑罰，亦
    合併其評價上數罪之數法定刑，而為一個處斷刑。易言之，
    想像競合犯侵害數法益者皆成立犯罪，論罪時必須輕、重罪
    併舉論述，同時宣告所犯各罪名，包括各罪有無加重、減免
    其刑之情形，亦應說明論列，量刑時併衡酌輕罪部分量刑事
    由，評價始為充足，然後依刑法第55條前段規定「從一重處
    斷」，非謂對於其餘各罪可置而不論。因此，法院決定處斷
    刑時，雖以其中最重罪名之法定刑，做為裁量之準據，惟於
    裁量其輕重時，仍應將輕罪合併評價在內（最高法院108年
    度台上字第4405號、第4408號判決意旨參照）。查被告於偵
    查、本院準備程序及審理時均自白前開一般洗錢犯行，依上
    開規定原應減輕其刑，惟被告所犯一般洗錢罪均屬想像競合
    犯其中之輕罪，揆諸前開說明，就被告想像競合輕罪得減刑
    部分，爰均依刑法第57條規定，於量刑時一併衡酌，附此說
    明。
  ㈥爰審酌被告正值青壯，不思以合法途徑賺取錢財，竟加入詐
    欺集團擔任車手提領他人受騙款項，貪圖不勞而獲，且造成
    他人之財產損失，顯然漠視他人財產權，更製造金流之斷點
    ，影響財產交易秩序，徒增檢警機關追查集團上游成員真實
    身分之難度，犯罪所生危害非輕，所為實屬不該。惟念被告
    犯後坦承犯行，態度尚佳，並考量其犯罪動機、手段、於本
    案詐欺集團之分工及參與情節、所得利益、迄未賠償告訴人
    楊小霈、白佳玉、魏旭晨、張任宇之損失、洗錢部分均符合
    洗錢防制法第16條第2項減刑要件等情，兼衡被告自陳碩士
    肄業之教育智識程度、離婚並育有1子，且需扶養高齡親屬
    、目前擔任司機之家庭生活經濟狀況等一切情狀，分別量處
    如附表「宣告罪刑」欄所示之刑，並均諭知罰金易服勞役之
    折算標準。復衡酌本案各次犯行時間密接、罪質相同等情，
    定其應執行刑及罰金易服勞役之折算標準如主文所示。
四、沒收
  ㈠按犯罪所得，屬於犯罪行為人者，沒收之；於全部或一部不
    能沒收或不宜執行沒收時，追徵其價額；犯罪所得已實際合
    法發還被害人者，不予宣告沒收或追徵，刑法第38條之1第1
    項前段、第3項、第5項分別定有明文。次按「任何人都不得
    保有犯罪所得」為普世基本法律原則，犯罪所得之沒收、追
    繳或追徵，在於剝奪犯罪行為人之實際犯罪所得（原物或其
    替代價值利益），使其不能坐享犯罪之成果，以杜絕犯罪誘
    因，可謂對抗、防止經濟、貪瀆犯罪之重要刑事措施，性質
    上屬類似不當得利之衡平措施，著重所受利得之剝奪。然苟
    無犯罪所得，自不生利得剝奪之問題，固不待言，至二人以
    上共同犯罪，關於犯罪所得之沒收、追繳或追徵，應就各人
    所分得者為之。又所謂各人「所分得」，係指各人「對犯罪
    所得有事實上之處分權限」，法院應視具體個案之實際情形
    而為認定；倘若共同正犯各成員內部間，對於不法利得分配
    明確時，固應依各人實際分配所得沒收。至於共同正犯各成
    員有無犯罪所得、所得數額，係關於沒收、追繳或追徵標的
    犯罪所得範圍之認定，固非屬犯罪事實有無之認定，並不適
    用「嚴格證明法則」，無須證明至毫無合理懷疑之確信程度
    ，應由事實審法院綜合卷證資料，依自由證明程序釋明其合
    理之依據以認定之（最高法院104年8月11日104年度第13次
    刑事庭會議決議、最高法院104年度台上字第3937號判決意
    旨參照）。
　㈡被告任睿麟係於110年1月26日提領附表所示款項，並因此取
    得新臺幣(下同)2,000元之報酬，業據其陳明在卷（見臺灣
    臺東地方檢察署110年度交查字第349號卷第77頁、本院卷第
    44頁），是被告本案之犯罪所得為2,000元，既未扣案，亦
    未實際發還告訴人等，且查無過苛調節之情形，自應依刑法
    第38條之1第1項前段、第3項之規定宣告沒收，並於全部或
    一部不能沒收或不宜執行沒收時，追徵其價額。
  ㈢再按犯洗錢防制法第14條之罪，其所移轉、變更、掩飾、隱
    匿、收受、取得、持有、使用之財物或財產上利益，沒收之
    ，洗錢防制法第18條第1項前段定有明文。關於犯罪行為人
    犯洗錢防制法第14條之罪，其所掩飾、隱匿之財物本身僅為
    洗錢之標的，難認係供洗錢所用之物，故洗錢行為之標的除
    非屬於前置犯罪之不法所得，而得於前置犯罪中予以沒收者
    外，既非本案洗錢犯罪之工具及產物，亦非洗錢犯罪所得，
    尤非違禁物，尚無從依刑法沒收規定予以宣告沒收，自應依
    上開第18條第1項前段規定予以宣告沒收。且此規定係採義
    務沒收主義，祇要合於前述規定，法院即應為相關沒收之諭
    知，然該洗錢行為之標的是否限於行為人者始得宣告沒收，
    法無明文，是從有利於被告之認定，倘法條並未規定「不問
    屬於犯罪行為人與否均沒收」時，自仍以屬於被告所有者為
    限，始應予沒收。查被告上繳予本案詐欺集團之詐欺款項，
    為洗錢之標的，既非被告所有，被告亦無事實上之處分權限
    ，依據上開說明，自無從依洗錢防制法第18條第1項前段規
    定宣告沒收或追徵，併此敘明。
據上論斷，應依刑事訴訟法第273條之1第1項、第299條第1項前
段、第310條之2、第454條第2項，洗錢防制法第14條第1項，刑
法第11條前段、第28條、第339條之4第1項第2款、第55條、第42
條第3項前段、第51條第5款、第7款、第38條之1第1項前段、第3
項，刑法施行法第1條之1第1項，判決如主文。
本案經檢察官詹于槿提起公訴，檢察官李清友到庭執行職務。
中　　華　　民　　國　　111 　年　　5 　　月　　3 　　日
                  刑事第九庭法  官  蘇怡文
以上正本證明與原本無異。 
如不服本判決應於收受送達後20日內向本院提出上訴書狀，並應
敘述具體理由。其未敘述上訴理由者，應於上訴期間屆滿後20日
內向本院補提理由書（均須按他造當事人之人數附繕本）「切勿
逕送上級法院」。因疫情而遲誤不變期間，得向法院聲請回復原
狀。
                            書記官  林孟君  
中　　華　　民　　國　　111 　年　　5 　　月　　3 　　日
附錄本案論罪科刑法條全文：
洗錢防制法第2條
本法所稱洗錢，指下列行為：
一、意圖掩飾或隱匿特定犯罪所得來源，或使他人逃避刑事追訴
    ，而移轉或變更特定犯罪所得。
二、掩飾或隱匿特定犯罪所得之本質、來源、去向、所在、所有
    權、處分權或其他權益者。
三、收受、持有或使用他人之特定犯罪所得。

洗錢防制法第14條
有第2條各款所列洗錢行為者，處7年以下有期徒刑，併科新臺幣
5百萬元以下罰金。
前項之未遂犯罰之。
前二項情形，不得科以超過其特定犯罪所定最重本刑之刑。

中華民國刑法第339條之4
犯第339條詐欺罪而有下列情形之一者，處1年以上7年以下有期
徒刑，得併科1百萬元以下罰金：
一、冒用政府機關或公務員名義犯之。
二、三人以上共同犯之。
三、以廣播電視、電子通訊、網際網路或其他媒體等傳播工具，
    對公眾散布而犯之。
前項之未遂犯罰之。

附表：
編號 犯罪事實 宣告罪刑 1 即起訴書附表編號1  任睿麟犯三人以上共同詐欺取財罪，處有期徒刑壹年壹月，併科罰金新臺幣壹萬元，罰金如易服勞役，以新臺幣壹仟元折算壹日。 2 即起訴書附表編號2  任睿麟犯三人以上共同詐欺取財罪，處有期徒刑壹年，併科罰金新臺幣伍仟元，罰金如易服勞役，以新臺幣壹仟元折算壹日。 3 即起訴書附表編號3  任睿麟犯三人以上共同詐欺取財罪，處有期徒刑壹年壹月，併科罰金新臺幣壹萬元，罰金如易服勞役，以新臺幣壹仟元折算壹日。 4 即起訴書附表編號4  任睿麟犯三人以上共同詐欺取財罪，處有期徒刑壹年，併科罰金新臺幣伍仟元，罰金如易服勞役，以新臺幣壹仟元折算壹日。 


附件：
臺灣士林地方檢察署檢察官起訴書
                                     111年度偵字第3271號
　　被　　　告　任睿麟　男　28歲（民國00年0月00日生）
　　　　　　　　　　　　住新竹縣○○鄉○○路00巷0號
　　　　　　　　　　　　國民身分證統一編號：Z000000000號
上列被告因詐欺等案件，已經偵查終結，認應提起公訴，茲將犯
罪事實及證據並所犯法條分敘如下：
　　　　犯罪事實
一、任睿麟於民國110年1月26日前某時起，加入「李偉」、「黃
    彥浩」等不詳詐欺集團成員所組成之詐欺集團，並擔任車手
    之職。其等共同意圖為自己不法之所有，基於3人以上共同
    詐欺取財及隱匿詐欺犯罪所得來源、去向之洗錢之犯意聯絡
    ，由不詳詐欺集團成員於附表所示之時間，向附表所示之被
    害人以「假投資、真詐欺」之投資網站、APP及線上客服等
    附表所示之詐術，使其等誤信確有投資一事而陷於錯誤，依
    指示於如附表所示時間、地點，匯款至國泰世華銀行帳戶（
    帳號：000-000000000000，下稱本案帳戶），再由任睿麟於
    附表所示之時間將款項提領而出，再依指示轉交予暱稱「李
    偉」、「黃彥浩」之詐欺集團成員，以此方式掩飾、隱匿該
    等款項與犯罪之關聯性。嗣因附表所示被害人均發覺受騙，
    而報警處理後，始悉上情。
二、案經附表所示之被害人訴由臺東縣警察局臺東分局報告臺灣
    臺東地方檢察署陳請臺灣高等檢察署檢察長令轉本署偵辦。
　　　　證據並所犯法條
一、證據清單及待證事實：
編號 證據名稱 待證事實 1 被告任睿麟於偵查中之自白 坦承其於附表所示之時地，領取附表所示之款項，該款項係依詐欺集團上游成員指示而領取，復交付予「李偉」、「黃彥浩」之事實。 2 證人即附表所示之告訴人於警詢時之證述 證明其等分別遭詐欺集團以附表所示之詐術詐騙後，於附表所示之時間，匯款如附表所示之金額至本案帳戶之事實。 3 證人即附表所示之告訴人提出之匯款明細、與詐欺集團聯繫紀錄、存摺影本 證明附表所示之告訴人分別遭詐欺集團以附表所示之詐術詐騙後，於附表所示之時間，匯款如附表所示之金額至本案帳戶之事實。 4 ⒈臨櫃提領之監視器錄影畫面 ⒉取款憑證翻拍照片 證明被告於附表所示之時地，領取附表所示之款項之事實。 5 本案帳戶之交易明細 證明附表所示之告訴人於附表所示之時間，匯款如附表所示之金額至本案帳戶後，隨即遭提領之事實。 
二、核被告所為，係犯第339條之4第1項第2款之加重詐欺取財及
    洗錢防制法第14條第1項之洗錢等罪嫌。被告與「李偉」、
    「黃彥浩」及其他不詳詐騙集團成員間有犯意聯絡及行為分
    擔，請論以共同正犯。被告於附表所示之提領行為，係以一
    行為涉犯上開2罪名，為想像競合犯，請從重依刑法第339條
    之4第1項第2款之加重詐欺取財罪處斷。被告於附表所示時
    間對各被害人所犯加重詐欺取財罪嫌，行為互殊，犯意各別
    ，請分論併罰。至被告因本案詐欺而獲取之犯罪所得新臺幣
    2,000元，請依刑法第38條之1第1項規定宣告沒收，如於全
    部或一部不能沒收或不宜執行沒收時，則請依刑法第38條之
    1第3項規定，追徵其價額。
三、依刑事訴訟法第251條第1項提起公訴。
　　此　致
臺灣士林地方法院
中　　華　　民　　國　 111　　年　　1 　　月　　24　　日
　　　　　　　　　　　　　檢　察　官  詹于槿
本件正本證明與原本無異
中　　華　　民　　國　 111　　年　　2 　　月　   9    日
　　　　　　　　　　      書　記　官  羅明柔
所犯法條：
中華民國刑法第339條之4
犯第 339 條詐欺罪而有下列情形之一者，處 1 年以上 7 年以
下有期徒刑，得併科 1 百萬元以下罰金：
一、冒用政府機關或公務員名義犯之。
二、三人以上共同犯之。
三、以廣播電視、電子通訊、網際網路或其他媒體等傳播工具，
    對公眾散布而犯之。
前項之未遂犯罰之。
洗錢防制法第14條　
有第二條各款所列洗錢行為者，處 7 年以下有期徒刑，併科新
臺幣 5 百萬元以下罰金。
前項之未遂犯罰之。
前二項情形，不得科以超過其特定犯罪所定最重本刑之刑。　
附表：
編號 被害人 （是否提告） 詐術 匯款時間 匯款金額(新臺幣) 匯入帳戶 提領時間、地點、金額 1 楊小霈 （是）  不詳詐欺集團成員於110年1月23日下午12時許向楊小霈佯稱：投資「晨星」平台可獲利云云。 110年1月26日 下午1時20分 10萬元 國泰世華銀行帳戶（帳號：000-000000000000） ⒈被告於110年1月26日下午1時55分至下午2時5分許，在國泰世華銀行建成分行（臺北市○○區○○○路00號1樓），臨櫃提款80萬元、40萬元。 ⒉被告於110年1月26日下午3時18分至51分，在國泰世華銀行北三重分行（新北市○○區○○路0段000號1樓），提領90萬元、60萬元    110年1月26日 下午1時20分 5萬元   2 白佳玉 （是） 不詳詐欺集團成員於110年1月25日下午1時37分前某時許，向白佳玉佯稱：投資「阿囉哈」平台可獲利云云。 110年1月26日 下午1時51分 5萬元      110年1月26日 下午1時51分 1萬元   3 魏旭晨 （是） 不詳詐欺集團成員於110年1月10日某時許，向魏旭晨佯稱：投資「WTC財務顧問」平台可獲利云云。 110年1月26日 下午1時57分 16萬元   4 張任宇 （是） 不詳詐欺集團成員於109年12月中旬某時許，許向張任宇佯稱：投資「FSL Ai」平台可獲利云云。 110年1月26日 下午1時54分 3萬元